臺灣臺北地方法院刑事判決　　　　　　 99年度簡上字第348號
公　訴　人　臺灣臺北地方法院檢察署檢察官
上　訴　人
即　被　告　張榤庭
上列上訴人即被告因詐欺案件，不服本院中華民國99年8 月19日
99年度簡字第2486號第一審刑事簡易判決（聲請簡易判決處刑案
號：臺灣臺北地方法院檢察署99年度偵字第13931 號、臺灣板橋
地方法院檢察署99年度偵字第17574 號），提起上訴，本院管轄
之第二審合議庭判決如下：
    主  文
上訴駁回。
    事  實
一、張榤庭明知金融帳戶為個人理財工具，申請開設金融帳戶並
    無任何特殊之限制，一般民眾皆可以存入最低開戶金額之方
    式申請之，且一個人可以在不同之金融機構申請多數之存款
    帳戶使用，取得甚易。而可預見時下以電話詐騙促使被害人
    以現金存款或操作銀行自動付款機而詐取金錢之行為甚為猖
    獗，且廣為媒體報導，並經政府有關機關呼籲，不要受騙。
    依一般人之社會生活經驗，苟不以自己名義申請開戶，卻向
    不特定人蒐集大量他人之帳戶供己使用，其目的極可能利用
    該帳戶供作非法之用，又對交付帳戶供他人使用雖無必然遭
    該他人利用為遂行詐欺取財犯罪之確信，惟張榤庭竟仍以該
    他人縱持以遂行財產犯罪亦不違本意，而基於幫助他人為詐
    欺取財之不確定犯意，於民國99年3 月23日下午，在臺北市
    國父紀念館對面之麥當勞處所，將其所有帳號000000000000
    00號 、戶名為張榤庭之中華郵政股份有限公司（下稱郵局
     ） 帳戶提款卡1 張，交付予姓名、年籍不詳之成年人士，
    並告知提款卡密碼。該姓名、年籍不詳之人士與同夥之集團
    成員，即基於意圖為自己不法所有之犯意，先後為下列行為
    ：
  (一)該集團成員於99年3 月23日許撥打電話予楊憶雯，向楊憶雯
    佯稱：為購物台人員，因楊憶雯之前在網路購物，作業疏失
    誤設定為分期付款，要求操作提款機設備解除設定等語，以
    致楊憶雯陷於錯誤，於99年3 月25日21時52分、99年3 月25
    日22時33分、99年3 月25日22時35分許，接續依指示操作提
    款機設備後，帳戶內存款新臺幣（下同）29,999元、4,621
    元、4,263 元即分別遭轉帳至張榤庭所提供之上開郵局帳戶
    內，該集團成員之其中1 人即以該提款卡將該贓款提領一空
    得手。
  (二)該集團成員於99年3 月23日21時許，先在電腦網路上向黎永
    鉉訛稱欲援交，並約定地點見面，嗣黎永鉉依約至指定地點
    後，該集團成員並未出面，乃以電話再向黎永鉉佯稱要申請
    帳戶，並需至提款機設備操作、匯款，以致黎永鉉信以為真
    ，陷於錯誤，而於99年3 月24日，依指示匯款100,000 元至
    張榤庭所提供上述郵局帳戶內，該集團成員之其中1 人即以
    該提款卡將該贓款提領一空得手。
  (三)該集團成員於99年3月25 日，撥打電話予鍾碧純，向鍾碧純
    佯稱：為客服人員，因鍾碧純之前在網路購物，作業疏失誤
    設定為分期付款，要求操作提款機設備解除設定等語，以致
    鍾碧純陷於錯誤，於99年3月25日晚間、99年3月26日，接續
    依指示操作提款機設備後，帳戶內存款18 ,073 元、13,989
    元、24,321元即分別遭轉帳至張榤庭所提供之上開郵局帳戶
    內，該集團成員之其中1 人即以該提款卡將該贓款提領一空
    得手。
二、案經楊憶雯訴由臺北市政府警察局中山分局移送臺灣臺北地
    方法院檢察署檢察官偵查後聲請簡易判決處刑及移送併案審
    理。
    理  由
壹、程序方面：
    按被告以外之人於審判外之言詞或書面陳述，除法律有規定
    者外，不得作為證據。又被告以外之人於審判外之陳述，雖
    不符前4 條之規定，而經當事人於審判程序同意作為證據，
    法院審酌該言詞陳述或書面陳述作成時之情況，認為適當者
    ，亦得為證據。當事人、代理人或辯護人於法院調查證據時
    ，知有第159 條第1 項不得為證據之情形，而未於言詞辯論
    終結前聲明異議者，視為有前項同意，刑事訴訟法159 條第
    1 項、第159 條之5 分別定有明文。查證人楊憶雯、黎永炫
    、鍾碧純於警詢中所為之陳述，固係審判外之陳述而屬傳聞
    證據，惟檢察官、被告張榤庭就上開審判外之陳述，於本院
    審理中，並不爭執證據能力，復未曾於言詞辯論終結前聲明
    異議，而本院審酌該等證人陳述作成時之情況，並無違法取
    證及證明力過低之瑕疵，亦認以之作為證據為適當，依前揭
    規定說明，自得為證據。
貳、實體方面：
一、訊據被告固不否認上開郵局帳戶確實為伊所申請設立等事實
    ，惟矢口否認有何幫助詐欺之犯行，辯稱：伊看到報紙上有
    公司在徵用司機，乃撥打電話與對方聯絡後，並相約在臺北
    國父紀念館對面之麥當勞外見面，對方是表示伊工作內容就
    是馬夫工作，小姐每日交易所得款項均會由客人轉帳或匯入
    伊帳戶內，嗣後扣除小姐所得後，由伊與對方拆分。另對方
    說要測試提款卡，看是否有被銀行強制執行，伊才交付提款
    卡予對方，伊也是被騙云云。惟查：
  (一)本案郵局、帳號000000000000 00 號之帳戶確實係被告所開
    設等情，業據被告坦認不諱（見本院99年10月25日審理筆錄
    第5 頁），且有中華郵政股份有限公司臺北郵局99年4 月28
    日北營字第0991803472號函暨所附開戶申請書、查詢帳戶最
    近交易資料各1 份在卷可稽（見99年度偵字第17574 號偵查
    卷第9 頁至第16頁、99年度偵字第13931 號偵查卷第29頁至
    第35頁）。而該詐騙集團成員於99年3 月23日許撥打電話予
    證人楊憶雯佯稱：為購物台人員，因證人楊憶雯之前在網路
    購物，作業疏失誤設定為分期付款，要求操作提款機設備解
    除設定等語，以致證人楊憶雯陷於錯誤，而於99年3 月25日
    21時52分、99年3 月25日22時33分、99年3 月25日22時35分
    許，接續依指示操作提款機設備後，帳戶內存款29,999元、
    4, 621元、4,263 元即分別遭轉帳至被告所提供之上開郵局
    帳戶內；該集團成員於99年3 月23日21時許，先在電腦網路
    上向證人黎永鉉訛稱欲援交，並約定地點見面，嗣證人黎永
    鉉依約至指定地點後，該集團成員並未出面，且以電話再向
    證人黎永鉉佯稱要申請帳戶，並需至提款機設備操作、匯款
    ，以致證人黎永鉉信以為真，陷於錯誤，而於99年3 月24日
    ，依指示匯款100,000 元至被告所提供上述郵局帳戶內；另
    該集團成員於99年3 月25日，許撥打電話予證人鍾碧純佯稱
    ：為客服人員，證人鍾碧純之前在網路購物，因作業疏失誤
    設定為分期付款，要求操作提款機設備解除設定等語，以致
    證人鍾碧純陷於錯誤，而於99年3 月25日晚間、99年3 月26
    日，接續依指示操作提款機設備後，帳戶內存款18,073元、
    13,989元、24,321元即分別遭轉帳至被告所提供之上開郵局
    帳戶內之情，亦據證人楊憶雯、黎永鉉、鍾碧純於警詢中指
    述綦詳（見99年度偵字第13931 號偵查卷第6 頁至第10頁、
    99年度偵字第17574 號偵查卷第6 頁至第8 頁），並有郵政
    自動櫃員機交易明細表1 份、中國信託商業銀行自動櫃員機
    交易明細表2 份、郵局國內匯款執據1 份1 份附卷可佐（見
    99年度偵字第13931 號偵查卷第第8 頁至第20頁、99年度偵
    字第17574 號偵查卷第17頁），亦與被告前述帳戶交易明細
    表內容相符。是被告上開帳戶確已供有意行騙之詐騙集團使
    用，而使證人楊憶雯、黎永鉉、鍾碧純受詐術而將金錢匯入
    被告之上開帳戶內乙節，堪予認定。
  (二)被告供稱是看見報紙上有徵用司機廣告，撥打電話與對方聯
    絡後，於是相約在臺北市國父紀念館對面之麥當勞見面，並
    當場交付前開提款卡乙節，核與卷附報紙分類廣告、通聯明
    細1 份相符合（見本院卷附第40頁至第42頁），是被告供述
    係因應徵工作，始與對方電話聯絡後，相約見面，並當場交
    付前開提款卡乙節，應非全屬虛妄之詞。
  (三)惟觀諸被告所提出之徵人廣告，僅係以龍哼酒店應徵司機為
    由，留有一行動電話。又依被告於警詢及本院審理中均供稱
    ：與對方相約在國父紀念館對面之麥當勞外面碰面，就把提
    款卡交給對方。對方年籍不詳，年約50歲、男性。對方說是
    要作載送小姐之不正當工作，就是馬夫工作，對方說客人交
    易後，款項會由客人轉帳或匯入伊帳戶內，嗣後扣除小姐所
    得後，由伊與對方拆分。另對方說要測試提款卡，看是否有
    被銀行強制執行，伊才交付提款卡予對方等語（見99年度偵
    字第13931 號偵查卷第12頁、本院卷附第7 頁至第8 頁），
    可知被告顯然不知與之電話聯繫應徵工作之人之姓名、年籍
    資料，且本案係約在臺北市國父紀念館對面之麥當勞處所面
    試，工作內容又為接送小姐之非法活動、對方講述小姐與客
    人交易後款項尚需匯入或轉帳至被告帳戶之怪異情形，復未
    帶同被告前往工作地點等情，另徵諸現今報社已不得再行刊
    登「收購郵銀簿」等相類之蒐購金融帳戶廣告，詐欺集團為
    廣泛收集金融帳戶，乃改以刊登徵人廣告方式，變相吸引求
    職者出售金融帳戶牟利。又一般國人向金融機構開設帳戶，
    並無任何法令限制，若係用於存提款之正當用途，大可光明
    正大自行申請，無須使用他人之帳戶。而帳戶係用來存提款
    項使用，倘有人收集他人帳戶做不明使用，出賣或出借帳戶
    之人，依社會一般人之認知，極易判斷係該隱身幕後之使用
    人意圖以使用他人帳戶，以供非法犯罪之用，而現行不法之
    徒並常利用他人帳戶來詐騙他人錢財之用，乃眾所週知之事
    實，並已為報章、媒體廣為報導。而以被告年紀已近30歲，
    應具有相當之社會歷練經驗，被告自當已能懷疑對方所稱之
    「接送小姐工作」是否確屬存在，是被告果否係因單純遭騙
    而交付提款卡及密碼，恐非無疑。
  (四)再依被告於警詢中陳稱：對方聯繫電話為0000000000號、00
    00000000號等語（見99年度偵字第13931 號偵查卷第12頁）
    ，佐以卷附被告所使用行動電話之通聯明細資料結果（見本
    院卷附第10頁至第15頁），足見被告是在交付本案提款卡予
    姓名、年籍不詳之人士後之99年3 月24日14時47分許始撥打
    電話與對方聯繫，期間約近1 天時間，被告方與對方聯繫有
    關工作之事，其後，被告再於99年3 月25日22時29分許與對
    方聯繫1 次，另於99年3 月25日23時28分許，撥發簡訊傳送
    予對方，嗣於99年3 月26日始與郵局聯繫辦理掛失止付帳戶
    之事，更徵被告並未積極與對方聯繫，亦未持續追蹤提款卡
    流向與使用情形，凡此種種，被告上開作為，顯均與求職若
    渴而遭騙之情節有異。
  (五)又本案證人楊憶雯、黎永炫、鍾碧純於遭詐騙集團成員詐騙
    後，分別於99年3 月24日、3 月25日晚間、3 月25日21時許
    等時間，依詐騙集團成員指示匯款至被告所提供之上開郵局
    帳戶內，如前所述，與被告交付前揭帳戶提款卡及密碼間，
    已相隔近1 、2 日時間，是被告於交付提款卡及密碼之後，
    若無容任他人使用前揭帳戶之意，其大可陪同前揭姓名、年
    籍不詳之人一起測試提款卡，甚或該人將其所有前揭提款卡
    攜帶離去現場近1 日時間，嗣於翌日即99年3 月24日14時47
    分許與對方聯繫時，對方猶未立即歸還提款卡或安排被告前
    往明確地點工作，已可發覺有異時，本應立即掛失帳戶或向
    警報案，以免自陷犯罪，而被告卻均未於該時點旋向郵局掛
    失帳戶或報警處理，此亦為被告所不否認（見本院卷第8 頁
    ），反而是在無法確信可否取得之非法工作甘冒犯罪風險，
    任由姓名、年籍不詳之人繼續使用自己名義開立之上開郵局
    帳戶，終使證人楊憶雯、黎永炫、鍾碧純遭受詐騙後匯入款
    項。堪認被告確有容任姓名、年籍不詳之人使用前揭郵局帳
    戶，且縱有人以其金融帳戶實施詐欺犯罪亦不違背其本意之
    幫助意思。而按刑法上之幫助犯，係對於犯罪與正犯有共同
    之認識，而以幫助之意思，對於正犯資以助力，而未參與實
    施犯罪之行為者而言。本件被告提供其帳戶之相關物件使被
    害人存入款項，僅為他人之詐欺取財犯行提供助力，尚無以
    自己實施詐欺犯罪之意思，與他人有共同犯罪之犯意聯絡，
    而有參與或分擔詐欺取財犯罪之構成要件行為，是本件被告
    僅有幫助詐欺之犯意，而為詐欺取財構成要件以外之行為，
    尚難認被告係詐欺罪之共同正犯。
  (六)綜上所述，被告前開所為辯解，顯係卸責之詞，不足採信，
    被告幫助他人犯詐欺罪之行為，事證明確，應依法論科。
二、核被告所為，係犯刑法第30條第1 項前段、第339 條第1 項
    之幫助詐欺取財罪。證人楊憶雯、鍾碧純各依詐欺集團之指
    示，先後多次轉帳匯款，其轉帳匯款時間接近，且被害人同
    一，應皆係同一犯罪之接續行為。又檢察官聲請簡易判決處
    刑意旨雖僅論及詐騙集團成員詐騙證人楊憶雯、鍾碧純之行
    為，然併辦部分即該等詐騙集團成員詐騙證人黎永鉉之行為
    與經檢察官聲請簡易判決處刑之幫助詐欺犯行，屬同一事實
    ，自在本院所得審理之範圍，併此敘明。又該犯罪集團雖多
    次詐欺證人楊憶雯、鍾碧純、黎永鉉，致其等陷於錯誤，而
    先後交付財物，惟被告僅以前開一次之幫助行為，幫助犯罪
    集團犯前開多次詐欺取財犯行，僅成立一次幫助犯罪行為，
    並依刑法第30條第2 項之規定，按正犯之刑減輕之。至被告
    所交付之上開帳戶之提款卡，雖係供犯罪所用之物，但未經
    扣案，迄今仍未取回，且非義務沒收之物，爰不為沒收之諭
    知，附此敘明。
三、原審基此認被告犯罪可以認定，適用刑事訴訟法第449 條第
    1 項、第3 項，刑法第339 條第1 項、第30條第1 項、第 2
    項、第41條第1項前段、刑法施行法第1條之 1，逕以簡易判
    決判處被告有期徒刑3月，如易科罰金，以新臺幣1,000元折
    算1 日，其認事用法，俱無違誤，量刑亦屬妥適。被告提起
    上訴，猶執前詞否認犯罪，為無理由，應予駁回。另本件被
    告迄今尚未賠償證人楊憶雯、黎永鉉、鍾碧純等人之損失，
    且未獲得證人楊憶雯等人之原諒，及被告犯罪後態度、造成
    之影響等情，認不宜宣告緩刑，併此敘明。
據上論斷，應依刑事訴訟法第455 條之1 第1 項、第3 項、第36
8 條，判決如主文。
本案經檢察官徐仕瑋到庭執行職務。
中    華    民    國   100    年    1     月    31    日
                            臺灣臺北地方法院刑事第十七庭
                                  審判長法  官  劉煌基
                                        法  官  楊雅清
                                        法  官  賴淑美
以上正本證明與原本無異。
不得上訴。
                                        書記官  許翠燕
中    華    民    國   100    年    2     月    8     日
附錄本案論罪科刑法條：
刑法第339條
意圖為自己或第三人不法之所有，以詐術使人將本人或第三人之
物交付者，處五年以下有期徒刑、拘役或科或併科一千元以下罰
金。
以前項方法得財產上不法之利益或使第三人得之者，亦同。
前二項之未遂犯罰之。